臺灣臺中地方法院民事判決　　　　　　　94年度婚字第1109號
原　　　告　乙○○
訴訟代理人　鐘登科　律師
被　　　告　甲○○
上列當事人間請求離婚事件，本院於民國94年11月23日言詞辯論
終結，判決如下：
    主      文
准原告與被告離婚。
訴訟費用由被告負擔。
    事實及理由
一、被告未於言詞辯論期日到場，核無民事訴訟法第386條各款
    所列情形，爰依原告之聲請，由其一造辯論而為判決。
二、原告主張：兩造於民國92年9月間相識交往，被告向原告稱
    其畢業於台北工專、清華大學，並於美國修得碩士學位，亦
    於印尼投資開設國際知名球鞋廠，原告不疑有他，誤認覓得
    一生足以依賴之伴侶，雙方於93年1月16日參加台灣花卉博
    覽會「花田囍事、幸福婚嫁」集團結婚，並於是日晚間假中
    台醫護科技大學宿舍前之羽球場舉辦婚宴。因原告工作地點
    之因素，雙方約定以台中市為共同住所，原告要求被告辦理
    結婚戶籍登記，惟被告均以待遷入新屋安頓妥當始為戶籍登
    記為由延滯，故迄未辦理結婚戶籍登記。詎婚後原告始知被
    告所稱皆為謊言，且被告竟明目張膽訛稱不實理由向原告及
    原告之親友詐騙借款，蓄意不還，至目前已知受騙人數逾10
    人以上，總金額高達近新台幣（下同）100萬元，其有雖有
    部分親友在積極索討下獲得清償，但至少包含原告及原告之
    同事詹博州、友人李桂春、陳永福、原告母親籃朱桂良、同
    學廖桂香之二哥等6人仍未能向被告索償；此外，被告並假
    借原告名義向租車公司租車並積欠大額租車費，致租車公司
    討債人員不斷向原告催討租金；又被告婚後未盡任何養家責
    任，全家生活支出皆由原告獨立負擔。被告於顯現真實面目
    ，清楚無法再從原告處詐得金錢後，即於94年2月2日離家，
    兩造從此分居至今。被告婚前即以矇騙不實學歷、資力背景
    等手法，騙取原告感情在先，婚後則以種種手法向原告眾親
    友詐騙借貸款項，且於未得原告同意情形下，屢次假借原告
    名義向租車公司租車，足徵兩造婚姻係建立在欺騙之基礎上
    而開展，被告確無真摯誠意與原告共同經營家庭生活，其本
    意僅為騙取結婚以遂其詐騙金錢之目的，故一再拖延結婚登
    記，俟原告無利用價值後，即無意維持婚姻，夫妻間毫無誠
    敬、互信基礎可言，屬難以維持婚姻關係之重大事由，且此
    項事由係可歸責於被告，爰依民法第1052條第2項之規定訴
    請離婚等語。並聲明如主文所示。
三、被告未到庭，亦未提出書狀作何有利於己之聲明或陳述。
四、得心證之理由：
（一）按結婚應有公開儀式及2人以上之證人，民法第982條第1
      項定有明文。兩造於93年1月16日參加台灣花卉博覽會「
      花田囍事、幸福婚嫁」集團結婚，並於是日晚間假中台醫
      護科技大學宿舍前之羽球場舉辦婚宴等情，業據原告提出
      請柬、集團結婚之結婚證書可按，復據證人游淑香到庭結
      證屬實，堪信真實。是以兩造之結婚，有公開儀式及2人
      以上之證人，雖未為結婚之登記，兩造間仍成立婚姻關係
      ，合先敘明。
（二）原告主張被告於婚後託詞未辦結婚登記，並明目張膽訛稱
      不實理由向原告及原告之親友詐騙借款，蓄意不還，且兩
      造自94年2月2日，已無同居之事實等情，業據其提出戶籍
      謄本2份為證，復經證人即兩造友人李桂春到庭具結證述
      略以：兩造結婚前被告自稱是清大的副教授，並在台灣及
      印尼均有開設公司，94年2月某日被告說其在印尼公司的
      支票未到，要伊借錢給其週轉，伊就提出10萬元交給被告
      ，被告說不要讓原告知道，過兩天要還，結果3天後伊打
      電話給被告，被告說不可能，後來被告的手機都不接，也
      就避不見面，經過2個月後才又接伊的電話，約時間要還
      錢，可是始終未見到面等語；及證人即原告之前同事周銘
      章到庭具結證述略以：被告有向伊借錢，被告當時未說什
      麼，係在94年1月17日，被告打手機給伊，說有急用要借3
      萬元，還說不要告訴原告，伊就提款現金3萬元給被告，
      被告說一定在1個禮拜內還伊，屆期伊催促被告還錢，但
      是被告一再推拖，最後約定1月30日還錢，伊跟被告說若
      不還錢則告知原告，被告才拿3萬元到伊家中交付其父親
      等語；又證人即租車公司負責人鄭金鈴到庭亦具結證述略
      以：被告有向本公司租車，租車之前就向伊借錢，被告說
      不願意讓原告知道，但之前原告曾說不要借錢給被告，被
      告要求借1萬元，並說1個禮拜要還，後來伊就借給被告1
      萬元，但被告事後似乎忘記承諾，伊覺得怪怪的，94年1
      月12日之後某日，被告來伊公司租車，伊問被告不是自己
      有車嗎？被告回稱在修理，與伊約定時間前來租車，但被
      告在約定之前一日，伊不在公司時，就將車租走，原告打
      電話給被告，被告騙稱其在印尼，但事實上被告係在伊公
      司內，被告租車十餘日均未還車亦未付租金，後來係其夫
      於3月14日在路上看到車子才把子牽回等語（均見本院94
      年11月2日言詞辯論筆錄）；另證人游淑香到庭結證稱：
      他們結婚之後，學校不用執勤的時候，被告會來學校接原
      告回家，後來原告發現被告有一些不尋常的舉動，一直到
      今年2月2日之後原告就搬到宿舍，就沒有在和被告住在一
      起等語（見本院94年11月23日言詞辯論筆錄）。觀之證人
      李桂春、周銘章、鄭金鈴均係借款或租車予被告之受害者
      ，其等所述核與原告之主張大致相符，是其等之證詞應當
      可採。又依原告提出之入出國日期證明書記載，被告於87
      年1月12日入境台灣後，即未再有出境之紀錄，且本院依
      職權調取臺灣高等法院被告前案紀錄表，亦無被告在監在
      押記載。另徵之被告經本院合法通知未到庭爭執，亦未提
      出書狀答辯以供本院斟酌，原告之主張堪信為真實。
（二）按民法第1052條第2項規定：有前項以外之重大事由，難
      以維持婚姻者，夫妻之一方得請求離婚，但其事由應由夫
      妻之一方負責者，僅他方得請求離婚。此所謂抽象、相對
      、一般的離婚原因，亦即破綻主義離婚法之一到達點。而
      是否有難以維持婚姻之重大事由之判斷標準，為婚姻是否
      已生破綻而無回復之希望，不可單憑原告主觀之標準，而
      應依客觀標準，即難以維持婚姻之事實，是否已達處於同
      一境況，任何人均將喪失維持婚姻之意欲程度以決之。且
      為符合現代多元化社會之需要，使裁判婚姻之事由較富彈
      性，當婚姻破裂時，夫妻已無共同生活之實質時，即得請
      求離婚，但有責配偶，無請求離婚之權利，申言之，如若
      自己遭致婚姻之破綻時，不得以其破綻為理由，恣意訴請
      離婚。經查，本件被告婚前以不實之學歷、背景使原告信
      以為真而與其結婚，婚後又屢次欺瞞原告，在外舉債，嗣
      為原告發現，被告即離家他去，從此未與原告同住，此依
      社會上一般觀念為體察，被告有此行為，著實對兩造的家
      庭產生不良的影響。再者，兩造自94年2月2日分居迄今，
      早已不營夫妻之共同生活，婚姻中夫妻彼此扶持之特質蕩
      然無存，更遑論心靈之契合，宛如兩個個體分別存在，婚
      姻之意義盡失，況被告經本院通知，並未到庭陳述竟見，
      亦未提出書狀答辯以供本院斟酌，顯見被告已喪失維繫婚
      姻之意願，兩造感情裂痕顯難癒合，勢難白首偕老，在情
      愛已失之情況下，若強求其維持婚姻，僅係造成貌合神離
      之婚姻假相，徒增彼此精神痛苦。是本院審酌兩造婚姻誠
      摯信賴基礎業已動搖流失，顯有難以繼續維持婚姻之客觀
      事實，應堪認定係屬民法第1052條第2項前段所稱難以維
      持婚姻之重大事由，且難以維持婚姻之重大事由，非可歸
      責於原告。從而，原告本於前開規定訴請離婚，為有理由
      ，應予准許。
六、訴訟費用負擔之依據：民事訴訟法第78條。
中　　華　　民　　國　　94　　年　　12　　月　　7 　　日
                   家事法庭　　　法　官　陳宗賢
正本係照原本作成。
如對本判決上訴，須於判決送達後20日之不變期間內，向本院提
出上訴狀（需附繕本）。
中　　華　　民　　國　　94　　年　　12　　月　　7 　　日
　　　　　　　　　　　　　　　　 書記官  王崑煜
